【裁判字號】    89,家訴,137
【裁判日期】    891019
【裁判案由】    確認親子關係存在
【裁判全文】
臺灣臺中地方法院民事判決  八十九年度家訴字第一三七號
    原      告  甲○○
    法定代理人  乙○○
                              送達代收人  李淑女  律師
    被      告  戊○○        .
                丁○○○      住台北縣中和市○○路九二巷一三之二號三樓
    兼  共  同
    法定代理人  丙○○        .
右當事人間確認親子關係存在事件，本院判決如左：
    主      文
原告之訴駁回。
訴訟費用由原告負擔。
    事      實
甲、原告方面：
一、聲明：確認原告與被告三人之被繼承人涂英增之親生子關係存在。
二、陳述：訴外人涂英增（已歿）前於民國八十七年間與被告丙○○婚姻關係存續中
    ，另與原告法定代理人乙○○育有原告甲○○，甲○○並於八十七年十一月二十
    八日出生，惟涂英增於甲○○出生前之八十七年八月二十日因肝癌死亡，未能即
    時認領甲○○。又丙○○與涂英增未有生育，極望甲○○得以認祖歸宗，令涂英
    增有後，原告遂與涂英增之兄妹，即被告戊○○、丁○○○接受血緣鑑定，經鑑
    定結果甲○○與涂英增之兄妹確有血緣關係。原告與涂英增之親子關係，經血緣
    鑑定，雖足資認定，惟仍有辦理戶籍登記，使身分關係明確之必要。又因涂英增
    業已死亡，乃以涂英增之繼承人即被告三人為被告，請求判決如原告聲明。
三、證據：提出出生證明書、死亡證明書、國立臺灣大學醫學院附設醫院診斷證明書
    影本各一件、臺大醫院優生保健部血緣鑑定報告書影本三件為證。
乙、被告方面：
一、聲明：同意原告之請求。
二、陳述：對原告主張之事實無爭執。
    理    由
一、按訴訟，由被告住所地之法院管轄，民事訴訟法第一條第一項前段固有明文。而
    雖被告三人之住所地，均非本院轄區。然被告不抗辯法院無管轄權，而為本案之
    言詞辯論者，以其法院為有管轄權之法院，民事訴訟法第二十五條亦有明文。被
    告於本件訴訟言詞辯論時業同意本件訴訟由本院管轄並為本案之言詞辯論，依民
    事訴訟法第二十五條之規定，本院就本件訴訟，有管轄權，合先敘明。
二、按確認之訴，非原告有即受確認判決之法律上利益者，不得提起，民事訴訟法第
    二百四十七條定有明文。若被告對原告主張之法律關係，自始無爭執，即法律關
    係之存否並無不明確之情形，尚不能謂原告有即受確認判決之法律上利益，最高
    法院著有二十七年度上字第三一六號判例及七十年度台上字第二七九二號判決意
    旨足資參照，亦有司法院七十五年四月四日七十五院台廳一字第０二七六三號函
    見解可資參照。本件原告起訴主張訴外人涂英增前於八十七年間與被告丙○○婚
    姻關係存續中，原告法定代理人乙○○自涂英增受胎原告甲○○，甲○○並於八
    十七年十一月二十八日出生，惟涂英增於甲○○出生前之八十七年八月二十日因
    肝癌死亡之事實，固據原告提出出生證明書、死亡證明書、國立臺灣大學醫學院
    附設醫院診斷證明書、臺大醫院優生保健部血緣鑑定報告書為證，復為被告所不
    爭執，原告前開主張雖堪信為真實。惟被告業於聲明同意原告之請求，並陳述對
    原告主張之事實無爭執等語，是本件被告對於原告主張之法律關係既無爭執，揆
    諸前開說明，當無法律關係存否不明確之情形，是原告提起本件訴訟確認原告與
    被告三人被繼承人涂英增之親生子關係存在，應認無即受確認判決之法律上利益
    。原告主張仍有辦理戶籍登記，使身分關係明確之必要，而得提起本件訴訟，即
    無可採。從而，原告提起本件確認之訴，即無權利保護必要。
三、次按非婚生子女除經生父認領或視同認領外，與其生父在法律上不生父子關係，
    不得提起確認父子關係成立之訴，最高法院著有四十三年度台上字第一一八０號
    判例意旨足資參照。又非婚生子女經生父認領者，視為婚生子女。其經生父撫育
    者，視為認領，民事訴訟法第一千零六十五條第一項亦有明文。如前所述，原告
    乃於八十七年十一月二十八日出生，惟涂英增於原告出生前之八十七年八月二十
    日即因肝癌死亡。是涂英增自未能認領原告，該事實亦為原告陳述在卷。再於涂
    英增死亡前，原告既未出生，則涂英增自亦無撫育原告之可能。故縱原告乃原告
    法定代理人自涂英增受胎所生，惟原告既未經涂英增認領或視為認領，揆諸前開
    說明，原告訴請確認原告與被告三人之被繼承人涂英增之親生子關係存在，洵屬
    無據，應予駁回。
四、據上論結，本件原告之訴為無理由，依民事訴訟法第七十八條，判決如主文。
中      華      民      國    八十九    年      十      月    十九      日
                                        臺灣臺中地方法院家事法庭
~B法      官  陳秋月
右為正本係照原本作成
如對本判決上訴須於判決送達後廿日內向本院提出上訴狀
中      華      民      國    八十九    年      十      月    十九      日
~B法院書記官


司法院資訊處製作；財團法人民間司法改革基金會備份。
